最高法院刑事判決　　　　　　　　　　　　　　　八十七年度台上字第二一二六號
　　上　訴　人　甲○○
右上訴人因公共危險等罪案件，不服台灣高等法院花蓮分院中華民國八十七年一月十
四日第二審判決（八十六年度上重訴字第四四二號，起訴案號：台灣台東地方法院檢
察署八十六年度偵字第五八六號），提起上訴，本院判決如左：
    主  文
原判決關於妨害公眾往來安全部分撤銷，發回台灣高等法院花蓮分院。
其他上訴駁回。
    理  由
本件上訴未聲明為一部上訴，依刑事訴訟法第三百四十八條第一項規定，視為全部上
訴，合先敘明。茲分二部分說明：
一、發回部分（即公共危險部分）：
本件原判決認定上訴人甲○○與劉新湧、陳榮鈞（以上二人另案由台灣新竹地方法院
檢察署偵辦）等人共同基於犯意之聯絡，於民國八十五年七月底，在佑豐砂石廠砂石
車必經之豪客釣蝦場前供公眾通行之道路上，設立二根水泥柱以阻擋車輛之通行，致
生不特定人車往來行經該地之危險等情。因而維持第一審關於論處上訴人共同設置水
泥樁，致生往來之危險罪刑部分之判決，駁回上訴人在第二審關於此部分之上訴，固
非無見。
惟查：(一)、有罪之判決書應記載事實，所謂事實不僅指犯罪之行為而言，即犯罪之時
日、處所、目的、手段、結果等與論罪科刑有關之事項，亦應依法認定予以明確之記
載，始足為適用法律之依據。原判決事實三、雖記載上訴人等在佑豐砂石廠砂石車必
經之上開豪客釣蝦場前供公眾通行之道路上，設立二根水泥柱以阻擋車輛之通行，致
生不特定人車往來行經該地之危險。但其事實欄並無有關佑豐砂石廠、豪客釣蝦場或
上訴人等設置水泥柱之道路，究竟在何處之認定記載，是其犯罪處所欠明，自不足為
論罪科刑適用法律之依據，於法尚有未合。(二)、採為判決基礎之證據資料，必須經過
調查程序，而顯出於審判庭者，始與直接審理主義符合，否則其所踐行之訴訟程序，
即屬違背法令。原判決所稱之卷附大貨車底盤規格表一紙（見第一審卷第二四○頁）
，究由何人提出，卷內資料並未註明。原審既未加以調查說明，復未依法踐行調查程
序於調查、審判期日，向上訴人提示，給與辯論之機會，逕以該表記載之內容為上訴
人不利之認定，其所踐行之訴訟程序，難謂於法無違。(三)、當事人聲請調查之證據，
若與待證之事實確有重要關係，而又非不易調查或不能調查者，則為明瞭案情起見，
自應盡職權能事，踐行調查之程序，否則縱經原法院以裁定駁回其聲請，或於判決理
由內記載無調查之必要，仍係應於審判期日調查之證據而未予調查，其判決即難謂非
違法。上訴人在原審辯稱：證人鄒煥合雖曾指上述水泥樁係上訴人所夥同設置，惟其
另聲稱方惠忠亦有目擊設置水泥樁之經過云云，但與方惠忠證稱伊係於水泥樁做好後
才看到等語，互有出入，足見鄒煥合當時不在場等語，並聲請傳喚方惠忠、鄒煥合出
庭作證，以釐清其間之矛盾。此與該二人之證言是否得採為上訴人論罪之證據有關，
又非不易或不能調查，原審未予調查釐清，遽採該二人之供詞為上訴人不利之認定，
雖於判決理由說明認無調查之必要，按諸前開說明，仍有應於審判期日調查之證據，
而未予調查之違法。又事實審法院應行調查之證據，不以當事人聲請者為限，凡與待
證事實有關之證據，均應依職權調查，方足發現真實，否則仍難謂無刑事訴訟法第三
百七十九條第十款之違法。證人陳榮鈞於第一審證稱：兩根水泥柱之距離卡車正好可
以過，不能開太快，看到水泥柱車子一定要慢下來等語（見第一審卷第九十二頁正面
），如果無訛，則原判決理由貳、甲一、之(三)說明設置之水泥樁現場寬度為二‧○公
尺阻礙大貨車之通行即與事實有所出入，實情如何？與認定上訴人等之犯意及其行為
是否構成公共危險有關，原審未予調查釐清，即予判決，又未說明其取捨之理由，亦
嫌速斷，同有應於審判期日調查之證據，而未予調查之違法。上訴意旨指摘原判決關
於此部分不當，尚非全無理由，應認有撤銷發回更審之原因。至原判決關於上訴人被
訴在產業道路上灑放三角釘，致生往來車輛行車危險，不另諭知無罪部分，因與發回
部分有審判不可分之關係，應一併發回更審。
二、駁回部分（即違反麻醉藥品管理條例、恐嚇危害安全、毀損部分）：
按刑事訴訟法第三百七十六條所列各罪之案件，經第二審判決者，不得上訴於第三審
法院，法有明文。本件上訴人甲○○被訴違反麻醉藥品管理條例、恐嚇危害安全及毀
損部分，原審係分別依麻醉藥品管理條例第十三條之一第二項第四款，刑法第三百零
五條、第三百五十四條論處非法吸用化學合成麻醉藥品；以加害財產之事恐嚇他人，
致生危害於安全；損壞他人之門窗、監視器，足以生損害於他人等罪刑。而該三罪均
屬刑事訴訟法第三百七十六條第一款之案件，依上開說明，既經第二審判決，自不得
上訴於第三審法院，上訴人等竟復提起上訴，顯為法所不許。
據上論結，應依刑事訴訟法第三百九十七條、第四百零一條、第三百九十五條前段，
判決如主文。
中      華      民      國    八十七    年      六      月     十八     日
                              最高法院刑事第七庭
                                  審判長法官  董  明  霈
                                        法官  丁  錦  清
                                        法官  賴  忠  星
                                        法官  林  茂  雄
                                        法官  王  居  財
      右正本證明與原本無異
                                              書  記  官
中      華      民      國    八十七    年      六      月    二十二    日
